【裁判字號】    88,自,231
【裁判日期】    890913
【裁判案由】    詐欺
【裁判全文】
臺灣臺南地方法院刑事裁定                          八十八年度自字第二三一號
    自  訴  人  丙○○
    被      告  甲○○
    選任辯護人  蘇明道
右列被告因詐欺案件，經自訴人提起自訴，本院裁定如左：
    主  文
自訴駁回。
    理  由
一、自訴意旨略稱：如自訴狀所載（如附件）。
二、按法院或受命推事（法官）於乙○○○第一次審判期日前訊問及調查結果，如認
    為案件有刑事訴訟法第二百五十二條至第二百五十四條之情形者，得以裁定駁回
    其自訴，同法第三百二十六條第三項定有明文。
三、訊之被告甲○○供承於上揭時地將位於屏東縣長治鄉○○路三巷二一號榮礦處內
    的機器設備及砂石原料以新台幣（下同）九百萬元出賣與自訴人，惟堅決否認有
    詐欺自訴人之犯行，辯稱：伊將砂石場的機器及砂石賣與自訴人並交付後，人即
    回台南，後因榮礦處內之砂石遭竊，自訴人要求扣除失竊部分，且因對砂石存量
    測量結果有爭執，又表示不願意購買砂石，要求伊退還一百四十萬元，乃協議由
    第三人李錦榮負責將剩餘砂石賣掉，所得價款再給付自訴人一百四十萬元，嗣李
    錦榮寄支票來，伊再轉寄與自訴人，伊不知支票會退票，更並未畜意詐騙等語。
四、本院查：
（一）自訴人認被告將系爭榮礦處的機器及地上物賣與自訴人後，再將場內砂石非法
      載走，有以買賣施用詐術騙取財物之詐欺嫌疑云云。經查，本件系爭榮礦處之
      砂石確曾遭竊，經被告及李錦榮報案後，屏東地方法院檢察署檢察官將載運砂
      石的廖志成、鍾成富以竊盜罪嫌起訴後，屏東地方法院以廖、鍾二人係受僱於
      宋福源，依宋福源之指示載運砂石，並無竊盜故意，而為無罪之諭知，並由該
      署另案簽分偵辦宋福源涉嫌竊取該榮礦處砂石之行為，有屏東地方法院八十八
      年度易字第三九四號刑事判決及屏東地方法院檢察署屏檢玲肅字第九八四０號
      函在卷可稽，被告辯稱伊委請李錦榮負責將剩餘砂石賣掉，再以賣得價款給付
      自訴人云云，即非無據。況查，被告就該砂石場砂石失竊事宜亦曾委請黃志偵
      向屏東分局繁華派出所報案，迭經被告到場指陳歷歷，並為自訴人所不爭執，
      復有該派出所報案三聯單及處理情形紀錄等資料在卷可參，被告既就砂石遭竊
      一節報警處理，並曾埋伏現場，阻止廖志成及鍾成富載運砂石，顯與砂石遭竊
      並無關連，自訴人指被告「自編自導」失竊記，而以賣砂石訛詐其財物，尚難
      遽採。
（二）按刑法第三百三十九條第一項詐欺罪之成立，以行為人意圖為自己或第三人不
      法所有，施詐術使人將本人或第三人之物交付為要件。本件自訴人事後從被告
      處取得五十萬元及四十萬元支票各一紙合計九十萬元支票，屆期提示均因拒絕
      往來而退票，被告固坦承該二紙支票係伊受李錦榮之託轉寄與自訴人，惟否認
      票背的背書是係伊所為。惟查，自訴人與被告於砂石遭竊後，就雙方買賣契約
      中關於砂石部分的價金產生爭議，自訴人甚至不願買受，要求被告砂石部分退
      錢，惟事後協調第三人李錦榮處理剩餘砂石，再由李錦榮將剩餘砂石賣得價金
      中拿出一百四十萬元交與自訴人，業經自訴人於本院八十八年六月九日的訊問
      筆錄中自承「因甲○○告訴我，砂石有人來載便賣給他，我沒法便賣給那人一
      百四十萬元，甲○○便答應了。他說退一百四十萬元給我，本來我要和甲○○
      去拿票，事後王又補寄楊國斌的支票，又退票」，自訴人事後否認曾由第三人
      李錦榮處理遭竊後所剩的砂石，核無可採。又查，自訴人提出的五十萬元及四
      十萬元遭退票的支票，發票人均不同，及被告經營的冠基建材有限公司在另紙
      楊國斌簽發的五十萬元支票票背背書，有各該支票在卷可參，上開三支票均非
      被告簽發，其中一紙更有被告經營公司之背書，該三紙支票係由他人轉來的客
      票實可認定，則被告辯稱該三紙支票係李錦榮寄與伊，伊再轉寄與自訴人等語
      ，即非無憑。次按當事人間依一般社會經驗原須承擔信用風險之遠期票據交易
      ，對事後票據不獲支付之結果，尤屬可得預見之不利益，要無因債務人施詐而
      陷於錯誤可言。自訴人僅以其持有自被告處轉交的第三人簽發之遠期支票不獲
      支付，即指被告涉嫌詐欺，尚嫌速斷。況該九十萬元支票係自訴人同意李錦榮
      於處理遭竊後剩餘砂石後應交付與自訴人的數額，則該票據不獲兌現的結果，
      亦應向李錦榮追究，自不得僅因票款不獲兌現的結果，推測被告於轉交票據之
      初即有詐欺取財之主觀犯意。
五、本件自訴人向被告買受礦場的機器及砂石，後因砂石場遭竊致應給付金額發生紛
    爭。根本的原因在「標的物交付」程序模糊，雙方於買賣契約簽定後因礦場內的
    機器、砂石部分遭查封，致交付的時間、方式並未約明，復因部分砂石遭竊，雙
    方重新約定應補應退金額時，用以支付的支票退票，而生契約履行上的糾紛。被
    告既未涉及竊取砂石行為，即難認其對自訴人交付的價金有不法所有之意圖，事
    後雖交付的支票有退票的事實，惟亦難據此認被告有施用詐術的行為。本件純屬
    民事糾葛，應認被告罪嫌不足，依照首揭說明，本件自訴應予駁回。
據上論斷，應依刑事訴訟法第三百二十六條第三項、第二百五十二條第十款，裁定如
主文。
中    華    民    國      八十九    年      九        月    十三        日
                              臺灣臺南地方法院刑事第一庭
                                  法  官  陳振謙
右正本證明與原本無異
如不服本裁定應於送達後五日內向本院提出抗告狀
                                  書記官  陳南山
中    華    民    國      八十九    年      九        月    十三        日


司法院資訊處製作；財團法人民間司法改革基金會備份。
